【裁判字號】    98,交聲,310
【裁判日期】    981231
【裁判案由】    聲明異議
【裁判全文】
臺灣屏東地方法院交通事件裁定         98年度交聲字第310號
原處分機關  交通部公路總局高雄區監理所屏東監理站
異  議  人
即受處分人  李譿恩 原名甲○.
上列異議人因違反道路交通管理處罰條例案件，對於交通部公路
總局高雄區監理所屏東監理站民國97年1 月22日所為之處分（原
處分案號：屏監違字第裁82－AEV391026 號），聲明異議，本院
裁定如下：
    主  文
原處分撤銷。
    理  由
一、原處分意旨略以：異議人即受處分人（下稱異議人）甲○○
    於民國96年2 月5 日11時15分，騎乘車號WQM-839 號輕型機
    車，在臺北市○○○路○段，因「駕駛執照業經註銷仍駕駛
    機器腳踏車」之違規為警舉發，乃依道路交通管理處罰條例
    第21條第1 項第4 款及違反道路交通管理事件統一裁罰基準
    表，裁處異議人繳納罰鍰新台幣（下同）9,600 元並扣繳駕
    照等語。
二、異議意旨略以：伊並未收受裁決書，為此聲明異議等語。
三、查異議人前於96年2 月5 日11時15分許，騎乘車號WQM-839
    號輕型機車，行經臺北市○○○路○段時，因被舉發駕駛執
    照業經註銷仍駕駛機器腳踏車之違規，有臺北市政府警察局
    中山分局中山派出所北市警交字第AEV391026 號違規事件舉
    發通知單附卷可按，並據異議人所不爭執，以上情事固堪認
    定為事實。原處分機關據上開舉發違規事實，予以裁罰，固
    屬有據。
四、惟按行政文書之送達，如不能依行政程序法第72條或第73條
    規定為送達時，行政機關得將行政文書寄存送達於應送達地
    之地方自治機關、警察機關或郵政機關，行政程序法第74條
    第1 項、第2 項固定有明文，但必須限於不能於應受送達人
    之住居所、事務所、營業所，或會晤應受送達人之處所、就
    業處所等地為送達，亦不得為補充送達或留置送達時，始得
    為之，此觀之行政程序法第72條至74條規定文義自明。查本
    件違反道路交通管理事件裁決書經郵局投遞人員於97年1 月
    29日按址（即屏東縣潮州鎮○○街20號）送達時，因不能妥
    投，乃另於97年1 月31日再為送達，固有送達回證在卷可稽
    ，但該回證上原有「母代」字樣，嗣經塗消，經本院函文查
    詢，中華郵政股份有限公司屏東郵局回覆：該行政文書，於
    97 年1月29日按封面所書地址投送，收件人之母原已簽收，
    後又不願代收，塗銷簽名；本局依規定投遞二次，於97年1
    月31日改以寄存方式，做為合法送達等語，有該局98年12月
    23日屏郵字第0985003381號函在卷可稽。準此，郵局投遞人
    員於應受送達人之住居所為送達，經接受郵件人員即甲○○
    之母無正當理由拒絕收領文書時，應將文書留置於應送達處
    所以為送達，現郵政機關逕改依寄存方式，其送達難稱適法
    。異議意旨指摘伊未收受裁決書，核屬有據。
五、綜上，本件裁決書既未合法送達於異議人，自無從對異議人
    發生效力，則原處分機關遽以異議人已合法收受裁決書，而
    援引道路交通管理處罰條例第21條第1 項第4 款及違反道路
    交通管理事件統一裁罰基準表，裁處罰鍰9,600 元並扣繳駕
    照，實有未洽，應由本院將原處分予以撤銷，退回原處分機
    關重行送達裁決書，並依相關法規裁罰，以資適法。
六、據上論斷，應依道路交通案件處理辦法第20條前段，裁定如
    主文。
中    華    民    國    98    年    12    月    31    日
                  交通法庭      法  官  羅森德
以上正本證明與原本無異。
如不服本裁定應於收受送達後5 日內向本院提出抗告書狀敘述抗
告之理由抗告於臺灣高等法院高雄分院。
中    華    民    國    98    年    12    月    31    日
                                書記官  羅永隆

司法院資訊處製作；財團法人民間司法改革基金會備份。
